【裁判字號】    95,交抗,569
【裁判日期】    950726
【裁判案由】    違反道路交通管理處罰條例
【裁判全文】
臺灣高等法院交通法庭裁定
抗  告  人
即  異議人
即受處分人  甲○○
上列抗告人因違反道路交通管理處罰條例案件，不服臺灣板橋地
方法院94年度交聲字第411號，中華民國95年5月12日裁定（原處
分案號：交通部公路總局臺北區監理所板橋監理站，板監裁字第
裁41-AEB383381號），提起抗告，本院裁定如下：
    主  文
抗告駁回。
    理  由
一、按道路交通管理處罰條例所稱之汽車，包括機器腳踏車，該
    條例第3 條第8 款定有明文。次按汽車駕駛人轉彎時，不依
    標誌指示者，處銀元200元以上600元以下（即新臺幣600元
    以上1,800元以下）罰鍰，並記違規點數1點，同條例第48條
    第2款、第63條第1項第1款亦已明定。再按，當場舉發違反
    道路交通管理事件，應填製舉發違反道路交通管理事件通知
    單，被查獲之駕駛人或行為人於通知單填記後拒絕簽章者，
    並記明其事由，視為已收受，違反道路交通管理事件統一裁
    罰基準及處理細則第11條第1項第1款亦定之甚明。
二、交通部公路總局臺北區監理所板橋監理站95年3月7日板監裁
    字第裁41-AEB383381號處分意旨略以：本件受處分人甲○○
    於民國（下同）94年9月7日下午5時30分許，騎乘車牌號碼
    LOS-283號重型機車，在臺北市○○路左轉館前路，因未依
    規定兩段式左轉，有「不依標誌標線號誌指示」之違規，經
    警當場攔停舉發，乃依道路交通管理處罰條例第48條第2款
    （原處分書贅載第1項）及違反道路交通管理事件統一裁罰
    基準表規定，裁處受處分人罰鍰新臺幣（下同）1,800元，
    並依同條例第63條第1項第1款（原處分書漏載第1款）記違
    規點數1點。
三、受處分人甲○○不服該處分，向臺灣板橋地方法院聲明異議
    ，經臺灣板橋地方法院交通法庭認定：異議人即受處分人甲
    ○○乘車號LOS-283號重型機車，於94年9月7日下午5時30分
    許，在臺北市○○路左轉館前路，因未依規定兩段式左轉，
    有「不依標誌標線號誌指示」之違規，經警當場攔停舉發等
    情，此有臺北市政府警察局舉發違反道路交通管理事件通知
    單影本1紙在卷可稽（參見原審卷第12頁），且受處分人對
    於騎乘前揭機車於上述時、地不依規定兩段式左轉之客觀事
    實並不爭執，堪認異議人於上述時、地確有不依標誌標線號
    誌指示行駛之違規情事無訛。又查，受處分人雖以拒簽違規
    單之方式拒絕收受前揭違反道路交通管理事件通知單，惟依
    首揭說明視為異議人已於94年9月7日收受本件違規通知單，
    然竟遲至95年1月23日（即於應到案日期94年9月23日後）始
    提出本件申訴一事，亦有交通部公路總局臺北區監理所板橋
    監理站交通違規案件陳述書1紙在卷足憑（參見原審卷第11
    頁），則受處分人確已逾越應到案期日之事實，亦灼然甚明
    。再查，依道路交通標誌標線號誌設置規則第4條規定：標
    誌、標線、號誌之設置、養護及號誌之運轉，由主管機關依
    其管轄辦理之，是標誌、標線於路面之設置，乃用以將道路
    通行權指定給車輛駕駛人與行人，管制其行止之交通管制設
    施，係由主管機關對於系爭路段依當地之實際路況、行車流
    量、交通安全之情況，作禁制、警告、指示及遵行時間之標
    誌、標線措施，實不容異議人自行判斷合理與否再行決定是
    否遵守，否則每位用路人均自行判斷交通標誌、標線之設置
    是否合理而自由選擇遵守與否，道路交通豈非大亂？末查，
    警察勤務之實施乃警察局內部之指揮、管理事項，是否合情
    合理，要不影響異議人確有前開違規情形之事實，而非本件
    審究之重點。綜上，異議人所辯，均無足採，從而，本件受
    處分人不依標誌標線號誌指示，違反道路交通安全管理處罰
    條例之違規事實甚明，其所辯顯係卸責之詞，無足採信，原
    處分機關裁處異議人罰鍰1,800元，並計違規點數1點，並無
    不當，乃駁回受處分人之異議。
四、受處分人甲○○提起抗告略以：(一)94年9月7日下午5時30分
    許正是下班人潮、車潮尖峰時間，並非緊急事故，無緣由於
    館前路四線道之單行道上逕行執行勤務，員警之考量為何？
    在下班時理應以疏導交通流量為第一要務，而非於此必要通
    行之道路兩側攔車開單，此舉不合應疏導人、車潮為第一要
    務之要求。(二)對上揭不當之舉，其所受舉發之通知單，本人
    應可自保拒簽而為消極之抗議。(三)本人於9月7日收受通知書
    ，而於11月4日收到裁決書，係於有效時間1月23日正式提出
    交通違規案件陳述書，並未逾時云云。
五、經查：本件受處分人甲○○確有於上開時、地騎乘前揭機車
    不依標誌、標線、號誌指示而違規左轉之事實，為其所自承
    ，且有臺北市政府警察局舉發違反道路交通管理事件通知單
    影本1紙附卷可稽（參見原審卷第12頁、第6頁），原審審酌
    上情，認原處分並無不當，駁回異議，經核並無違法或不當
    之處。抗告人具狀提起抗告，指摘警員不應於交通繁忙之際
    執法，又稱拒絕簽名乃消極抗議，又指其申訴並未逾時云云
    。惟抗告人違規事實明確，原審裁定並無不當，抗告人之抗
    告，核無理由，應予駁回。
綜上論斷，應依道路交通案件處理辦法第26條，刑事訴訟法第41
2條，裁定如主文。
中    華    民    國    95    年    7    月     26    日
                  交通法庭審判長法  官  張連財
                                法  官  楊照男
                                法  官  林明俊
以上正本證明與原本無異。
不得再抗告。
                                書記官  蕭進忠
中    華    民    國    95    年    7     月    31    日


司法院資訊處製作；財團法人民間司法改革基金會備份。
